【裁判字號】    89,交聲,233
【裁判日期】    900226
【裁判案由】    違反道路交通管理處罰條例聲明異議
【裁判全文】
臺灣臺北地方法院交通事件裁定            八十九年度交聲字第二三三號
    異議人即
    受處分人    乙○○
右列受處分人因違反道路交通管理處罰條例案件，對於台北市交通事件裁決所中華民
國八十九年四月六日所為之處分（北市交裁駕字第二二－Ａ00000000號）聲
明異議，本院裁定如左：
        主      文
原處分撤銷。
乙○○不罰。
        理      由
一、按汽車行駛至交岔路口，轉彎車應讓直行車先行。但直行車尚未進入交岔路口，
    而轉彎車已達中心處開始轉彎，直行車應讓轉彎車先行，道路交通安全規則第一
    百零二條第一項第六款定有明文；又汽車駕駛人，駕駛汽車違反道路交通安全規
    則，因而肇事致人受傷者，吊扣其駕駛執照三個月至六個月，道路交通管理處罰
    條例第六十一條第二項亦定有明文。是以汽車駕駛人行駛至交岔路口，轉彎車應
    讓直行車先行，如未讓直行車先行因而肇事致人受傷，公路主管或警察機關得據
    以吊扣其駕駛執照，惟如直行車尚未進入岔路口，而轉彎車已達中心處開始轉彎
    時，直行車應讓轉彎車，如直行車未讓轉彎車，因而發生轉彎車與直行車擦撞致
    人受傷時，因轉彎車並未違反道路交通安全規則，公路主管機關或警察機關自不
    得吊扣轉彎車之駕駛執照。
二、本件受處分人即異議人乙○○於民國八十九年一月二十日晚上十一時三十分許，
    駕駛車號ＤＭ－七五四二號自用小客車，沿台北市○○路西向東方向行駛，途經
    台北市○○路、永吉路三二一巷交岔路口時，欲左轉至台北市○○路三二一巷內
    ，原應注意轉彎車應讓直行車先行，且依當時情形，並無不能注意情事，竟疏未
    注意而貿然左轉，適有甲○○駕駛車號ＥＨ－四三六九號自用小客車，酒醉後仍
    駕車沿台北市○○路東向西方向行駛，並以時速六十公里速度前行，終至二車擦
    撞，乙○○所駕駛車輛車頭因而再衝撞路邊消防栓，甲○○因此受有右手右腳擦
    撞傷，經報警處理，台北市政府警察局信義分局交通分隊員警陳國安前往處理，
    以受處分人轉彎車未讓直行車先行，有違反道路交通管理處罰條例第六十一條第
    二項之違規行為制單舉發。嗣受處分人於應到案日期前申訴，原處分機關函請原
    舉發機關調查結果，仍認受處分人有上開違規行為而於八十九年四月六日以北市
    交裁駕字第二二－Ａ00000000號裁決書裁處吊扣駕照三個月。
三、訊據受處分人固不否認其於右開時地駕駛右開車輛左轉之事實，惟堅決否認有任
    何違規行為，辯稱：當時伊已經在中線待轉，俟幹道永吉路轉換紅燈，三二一巷
    轉換成綠燈後，伊方左轉駛入慢車道，接近三二一巷口時，才被超速之甲○○撞
    及，伊無任何違規行為等語，經查：本件依道路通事故調查報告表所繪製事故現
    場圖示明：碎片及散落物接近永吉路三二一巷巷口行人穿越道上，亦與附於本院
    八十九年北交簡字第七三八號卷內現場照片相符，而證人甲○○到庭證稱：伊走
    在慢車道上、伊直行往市○○道，已過了路一半，對方車速很快衝過來，致伊撞
    到他，撞到他後他又衝到民宅去，當時伊有喝酒等語（雖其於警訊中陳述走在內
    側車道上，然依碎片及散落物觀之，應以在本院所為證述較為可採）及其於警訊
    中坦承肇事時時速六十公里等情，再參諸台北市政府警察局信義分局交通隊道路
    交通事故補充資料表所載雙方車輛損壞部位：受處分人所駕駛車輛右側車身撞凹
    毀、前車頭撞凹，甲○○所駕駛車輛前車頭撞凹毀，及附於本院八十九年北交簡
    字第七三八號卷內現場照片，肇事後受處分人所駕駛車輛前車頭撞進台北市○○
    路二六九號泡沫紅茶店內、消防栓已被撞毀等證據資料研判，肇事當時情形應係
    受處分人駕車行至道路中心處並開始左轉接近台北市○○路三二一巷行人穿越道
    上時，甲○○所駕駛車輛因車速過快，尚未進入交岔路口，瞬間行駛（因以甲○
    ○時速六十公里之速度，進入交岔路口僅需非常短暫時間，以此研判受處分人駕
    車行至道路中心處欲左轉彎時，甲○○應尚未進入交岔路口），終至其前車頭撞
    及受處分人車輛右側車身，受處分人車輛前車頭再衝撞路邊消防栓，並進入台北
    市○○路二六九號民宅內（甲○○車速較受處分人車速快，且受處分人車輛右側
    車身遭甲○○車輛車頭撞凹，則受處分人車輛應較甲○○車輛早到達於二車撞及
    點），則受處分人於右開時地左轉彎時，直行車輛既尚未進入交岔路口，而轉彎
    車已達中心處開始轉彎，直行車應讓轉彎車先行，是以本件肇事原因應係甲○○
    超速，且直行車未讓已達中心處開始轉彎之受處分人車輛，受處分人所辯，尚堪
    採信。綜上所述，原處分機關認定受處分人有轉彎車未讓直行車先行之違規行為
    ，卻未斟酌甲○○所駕駛車輛尚未進入交岔路口之情形，似嫌率斷。從而，原處
    分右開裁罰即難認為合法，自應由本院將原處分機關之處分撤銷，諭知受處分人
    不罰，以資適法。
四、據上論斷，應依道路交通案件處理辦法第二十條前段，裁定如主文。
中      華      民      國    九十      年      二      月    二十六    日
                          臺灣臺北地方法院交通法庭
                                    法  官  李  麗  玲
右正本證明與原本無異。
如不服本裁定，應於裁定送達後五日內向本院提出抗告狀。
                                    書記官  江  虹  儀
中      華      民      國    九十    年         二     月    二十七    日


司法院資訊處製作；財團法人民間司法改革基金會備份。
